臺灣彰化地方法院民事裁定
110年度抗字第72號
抗  告  人  胡岳瑞  



相  對  人  廖林碧霞
上列當事人間聲請本票裁定事件，對於本院司法事務官於民國11
0年8月23日所為110年度司票字第719號裁定提起抗告，裁定如下
：
    主  文
抗告駁回。
抗告程序費用新臺幣壹仟元由抗告人負擔。
    理  由
一、本件抗告意旨略以：相對人執抗告人於民國107年1月29日簽
    發之票面金額新臺幣（下同）50萬元、票號WG0000000號、
    到期日為107年4月28日，並免除作成拒絕證書之本票1紙（
    下稱系爭本票）向原審聲請裁定准予強制執行，然系爭本票
    到期日為107年4月28日，依票據法第22條第1項規定，於110
    年4月27日已因時效消滅而失其本票效力。相對人於110年8
    月6日始向法院聲請強制執行，明顯已逾3年時效，法院應依
    職權裁定駁回，原裁定未察，竟准為強制執行，爰依法提起
    抗告等語。
二、按執票人向本票發票人行使追索權時，得聲請法院裁定後強
    制執行，票據法第123條定有明文。次按，本票執票人，依
    票據法第123條規定，聲請法院裁定許可對發票人強制執行
    ，係屬非訟事件，此項聲請之裁定，及抗告法院之裁定，僅
    依非訟事件程序，以審查強制執行許可與否，並無確定實體
    上法律關係存否之效力，如發票人就票據債務之存否有爭執
    時，應由發票人提起確認之訴，以資解決（最高法院57年台
    抗字第76號判例要旨、83年度台抗字第227號裁定意旨參照
    ）。又本票發票人所提時效抗辯，既屬實體法律關係存否之
    抗辯，抗告法院於該非訟程序中自不得審酌，且非訟事件之
    裁定，得不經言詞辯論，抗告人提出時效抗辯，相對人或有
    時效中斷事由而不及主張，有礙其實施防禦權，故抗告法院
    不得審酌其時效抗辯，系爭本票上必要記載事項如已具備，
    其付款期限並屆至者，則法院裁定准予強制執行，即無不當
    ，抗告法院應裁定駁回抗告（臺灣高等法院暨所屬法院99年
    法律座談會民事類提案第14號之研討結果參照）。
三、查相對人主張其執有抗告人所簽發系爭本票，詎屆期後經提
    示未獲付款，爰聲請裁定就上開金額及法定年息准許強制執
    行等語，並提出系爭本票為證（見原審卷第15頁）。原審就
    相對人提出之系爭本票為形式上審查，認其已具備本票各記
    載事項，符合票據法第120條規定，屬有效之本票，乃依同
    法第123條之規定，而為准予強制執行之裁定，揆諸前揭說
    明，於法並無不合。抗告人雖辯稱系爭本票到期日為107年4
    月28日，相對人至遲應於110年4月27日以前行使，相對人遲
    至110年8月6日始聲請裁定已逾3年消滅時效等語。惟上開事
    項既為實體上法律關係之爭執，並非本件非訟事件程序所得
    審究，依首揭說明，應由抗告人另行提起訴訟或調解以資解
    決，以免混淆非訟形式審查與實體權利得否行使認定之分際
    。從而，抗告意旨指摘原裁定不當，求予廢棄，為無理由，
    應予駁回。
四、據上論結，本件抗告為無理由，依非訟事件法第21條第2 項
    、第24條第1 項、第46條，民事訴訟法第495 條之1 第1 項
    、第449 條第1 項、第95條、第78條，裁定如主文。
中　　華　　民　　國　　110 　年　　9 　　月　　17　　日
                    民事第三庭   法  官　鍾孟容                
正本係照原本作成。
如不服本裁定，僅得於收受本裁定正本送達後10日內，以適用法
規顯有錯誤為理由，向本院提出再抗告狀，（須附繕本一份及繳
納再抗告裁判費新台幣1,000元），經本院許可後紿可再抗告。
中　　華　　民　　國　　110 　年　　9 　　月　　17　　日
                                書記官　張茂盛